【裁判字號】    91,上訴,2000
【裁判日期】    920116
【裁判案由】    妨害自由
【裁判全文】
臺灣高等法院臺中分院刑事判決            九十一年度上訴字第二０００號
    上  訴  人
    即  被  告  甲○○  男  三.
右上訴人即被告因妨害自由案件，不服臺灣彰化地方法院九十一年度訴字第一三二號
，中華民國九十一年九月二十六日第一審判決（起訴案號：臺灣彰化地方法院檢察署
九十年度偵字第一四二一號），提起上訴，本院判決如左：
    主    文
上訴駁回。
    事    實
一、甲○○曾於民國八十五年間因違反麻醉藥品管理條例案件，經臺灣彰化地方法院
    判處有期徒刑二月確定，並於八十五年十月十七日易科罰金執行完畢，仍不知悔
    改。因趙立泰（業經判處罪刑確定）曾交往之女友丙○○不願再與趙立泰繼續交
    往，執意分手，引起趙立泰不滿，乃與甲○○及陳政宏（亦經判處罪刑確定）共
    同基於妨害自由之犯意聯絡，於九十年七月三十一日十五時三十分許，由甲○○
    駕駛陳政宏所有之車牌號碼七Ｌ－九三三二號自用小客車搭載趙立泰，在彰化縣
    北斗鎮○○路○段二九三巷六０號前，將騎乘車牌號碼ＫＷＫ－五六七號重型機
    車之丙○○攔下，並違反丙○○之自由意思，由趙立泰下車將丙○○強拉上自用
    小客車後座，拉扯間丙○○受有左臂上側瘀血紅腫約十乘以八公分之傷害，並由
    甲○○將重型機車推往附近廟旁停放，旋即驅車前往彰化縣埤頭鄉好萊屋汽車旅
    館，由趙立泰在二０二室房監視丙○○並防止其向外聯絡求援，而私行拘禁丙○
    ○，甲○○則駕車離去。約半小時後，陳政宏復駕駛前開車牌號碼七Ｌ－九三三
    二號自用小客車搭載甲○○及甲○○不知情之女友，一同至好萊屋汽車旅館，均
    陪同趙立泰將丙○○押往彰化縣溪州鄉某處，停車後由陳政宏及趙立泰將丙○○
    拉至另一部汽車，並由甲○○駕駛該部汽車搭載其女友、趙立泰、丙○○至彰化
    縣田中鎮達德商工附近之朋友家中，而繼續拘禁丙○○；陳政宏則駕駛其所有之
    七Ｌ－九三三二號自用小客車離開。嗣因丙○○友人劉志宏目擊案發經過，以機
    車追趕未著，而記下陳政宏所有之前開車號，告知丙○○家人報警，並由丙○○
    之家人尋獲陳政宏追問丙○○下落。迄同日二十一時三十分許，陳政宏以行動電
    話聯絡趙立泰，並告知丙○○家人已向警方報案，趙立泰始將丙○○釋放，前後
    共計私行拘禁丙○○達約六小時之久。
二、案經丙○○訴由彰化縣警察局北斗分局報請臺灣彰化地方法院檢察署檢察官偵查
    起訴。
    理    由
一、訊之上訴人即被告甲○○就於右述時地，駕駛陳政宏所有之前開自用小客車將告
    訴人丙○○之機車攔下後，搭載趙立泰及告訴人至好萊屋汽車旅館，未久，再由
    陳政宏開車載其與趙立泰及告訴人前往溪州鄉換車，陳政宏隨後將其車開回，另
    由被告繼續駕駛換得之車輛載同趙立泰及告訴人前往達德工商某處朋友家等事實
    ，固均坦承不諱；然矢口否認有何妨害告訴人行動自由之犯意，辯稱：「我不知
    道趙立泰和告訴人有什麼話要說，但他們是同居關係，所以我就幫趙立泰載告訴
    人至汽車旅館，及朋友家中談事情，並沒有妨害告訴人之行動自由」云云。惟查
    ：
  (一)、告訴人騎乘機車於前揭時地，遭被告駕車攔阻並由趙立泰強拉上車之經過情形
      ，業據目擊證人即告訴人之友人劉志宏於偵訊中證述詳實，其證稱告訴人與對
      方爭吵後便被一名男子拉上汽車，足見告訴人並非出於己願跟隨被告等上車。
      又告訴人對於被告與趙立泰及陳政宏先後分別駕車及強押其至汽車旅館、達德
      工商附近某處民宅等情，亦分別於警訊、偵查、原審及本院審理中證述綦詳，
      其證稱略以：「當天大約下午四點左右，我騎機車要回家，經過北斗鎮○○路
      時，甲○○駕駛汽車將我攔下，趙立泰下車拉我上車，然後甲○○下車把我機
      車牽到旁邊的巷子再上車。因為有別人看見，所以他開車開很快，大約經過十
      餘分鐘，就到達埤頭鄉好萊塢汽車旅館，甲○○陪我們進到停車場內，等趙立
      泰拉我下車之後，甲○○就開車離去。我不知道趙立泰以那一隻手拉我，我只
      知道我雙手被拉受傷，左手傷勢較重：：後來甲○○開車過來並帶來一名女子
      及陳政宏，該女子可能是甲○○的朋友，我並不認識，然後陳政宏就開著他的
      車子載甲○○、趙立泰及該女子與我到溪州他朋友家，我不知道的地方，我只
      知道該處是溪州，到了他朋友家之後，我仍然被趙立泰押在車上，甲○○又進
      入他朋友家開了一部車子出來，那時我坐在陳政宏的車上，因我不想下車，趙
      立泰及陳政宏就一人拉一手把我拉到甲○○的車上，這時陳政宏就離去，甲○
      ○把車子開到達德工商附近某處，我不知道該處是何人住處，該戶人家裝有監
      視器，趙立泰就拉我進去，甲○○及女子有跟我們下車看著我們進門後就走了
      ，該處為平房，我看到裡面有兩位女子及一位男子，我並不認識他們，趙立泰
      叫我坐在椅子上，也是限制我的行動，我上廁所時，亦遭其監視，大約隔十五
      分鐘左右之後，甲○○與那女子又過來，甲○○對趙立泰說我的家人在找我，
      後來甲○○的手機響起，事後我知道是陳政宏打來的，陳政宏是說我的家人已
      經報警，趙立泰就叫我坐在椅子上不准動，否則帶我到高雄去別想再回來，趙
      立泰在考慮的時候，陳政宏一直打電話過來，大約二十分鐘後，趙立泰就放我
      走」等語，並提出驗傷診斷書一紙為證，其上記載告訴人左臂上有瘀血之情形
      ，再參酌前述目擊證人之證言，均足證被告等人將告訴人帶往汽車旅館及某處
      朋友家中之行動，係違反告訴人之意願，且趙立泰曾以暴力拉扯及口頭脅嚇方
      式，迫使告訴人上車並限制其行動。
  (二)、被告既承認駕車在路上攔阻告訴人，又將告訴人之機車推往廟旁停放，再先後
      駕車載趙立泰及告訴人前往汽車旅館及朋友家中等情，足認其對於告訴人及趙
      立泰爭吵之情形，暨告訴人被強押上車之經過應完全知悉，惟仍分擔駕車之行
      為，使趙立泰得以實施拘禁告訴人之犯行，堪認其主觀上與趙立泰互有犯意之
      聯絡。又被告既曾參與攔阻告訴人並強押至汽車旅館之經過，則其事後與陳政
      宏再度前往汽車旅館時，必然已將相關情形告知陳政宏，否則陳政宏何以會駕
      車搭載趙立泰、甲○○及告訴人前往他處換車？告訴人並證稱陳政宏曾於換車
      時，與趙立泰合力將其拉下車等情，均足證陳政宏亦知情該換車之舉動，及換
      車後之方向均違反告訴人之自由意志，惟其仍以上述方式使趙立泰繼續實施拘
      禁告訴人之犯行，亦可見陳政宏主觀上亦有分擔犯行之認識。是被告事後辯稱
      不知道趙立泰與告訴人有糾紛，未參與妨害行動自由云云，無非卸責之詞，不
      足採信。本件事證明確，被告犯行堪予認定。
二、核被告與趙立泰、陳政宏三人，以強暴方式迫使告訴人上車前往二處拘禁地點，
    而剝奪其行動自由，係犯刑法第三百零二條第一項私行拘禁罪。被告與趙立泰、
    陳政宏就上述私行拘禁之犯行，互有犯意聯絡及行為分擔，皆為共同正犯。趙立
    泰於妨害自由行為繼續期間，以暴力方式使告訴人受傷，並出言恐嚇，均係該剝
    奪行動自由之部分行為，應不另論罪（參見最高法院七十四年度台上字第三四０
 四號判例、三十年度上字第三七０一號判例），且該犯行本身即寓有使被害人行
    使無義務之事之性質，基於同一法理，亦無庸另論強制罪。又被告與趙立泰、陳
    政宏先後以二部汽車將告訴人載往不同之處所實施拘柰，其時間及行動均接續連
    貫，應認係一拘禁行為之繼續，而非二個犯罪行為。公訴人認被告除涉嫌前述刑
    法第三百零二條第一項之犯行外，另涉嫌刑法第三百零四條之強制罪犯行，並認
    二罪間有牽連犯之裁判上一罪關係，容有誤會，應予敘明。又查被告前曾於八十
    五年間因違反麻醉藥品管理條例案件，經臺灣彰化地方法院判處有期徒刑二月確
    定，並於八十五年十月十七日易科罰金執行完畢，有臺灣高等法院被告全國前案
    紀錄表附卷可憑，其於有期徒刑執行完畢五年內，再犯本件有期徒刑以上之罪，
    為累犯，應依法加重其刑。原審法院因認被告罪證明確，適用刑法第二十八條、
    第三百零二條第一項、第四十七條、第四十一條第一項前段，罰金罰鍰提高標準
    條例第一條前段、第二條規定，爰審酌被告二度駕車載送趙立泰及告訴人前往拘
    禁處所，然非主導本件犯罪之人，其犯行情節尚輕等一切情狀，量處拘役五十日
    ，並諭知易科罰金之折算標準。核其認事用法，並無不當，量刑亦屬妥適，應予
    維持。被告上訴意旨否認犯行，仍執陳詞，指摘原判決不當，並無理由，應予駁
    回。
據上論斷，應依刑事訴訟法第三百六十八條，判決如主文。
本案經檢察官乙○○到庭執行職務。
中      華      民      國      九十二   年       一      月    十六    日
                                    臺灣高等法院臺中分院刑事第六庭
                                          審判長法  官  李  文  雄
                                                法  官  陳  嘉  雄
                                                法  官  邱  顯  祥
右正本證明與原本無異。
如不服本判決應於收受送達後十日內向本院提出上訴書狀，其未敘述上訴之理由者並
得於提起上訴後十日內向本院補提理由書（均須按他造當事人之人數附繕本）。
                                                書記官  陳  桂  芬
中      華      民      國      九十二   年       一      月     十七   日
                                                                        Ｉ


司法院資訊處製作；財團法人民間司法改革基金會備份。
